【裁判字號】    99,自緝,372
【裁判日期】    991116
【裁判案由】    詐欺
【裁判全文】
臺灣臺中地方法院刑事判決             99年度自緝字第372號
自  訴  人  甲○○
被      告  乙○○
上列被告因詐欺等案件，經自訴人提起自訴，本院判決如下：
    主    文
本件免訴。
    理    由
一、自訴意旨略以：被告乙○○明知其在外積欠新臺幣(下同)2
    千多萬元債務，無資力經營事業，竟意圖為自己不法所有，
    於民國85年11月間，邀約自訴人合夥經營址設臺中市○○區
    ○○街45號「琳達服飾精品店」，致自訴人陷於錯誤，因而
    匯款出資1佰多萬元予被告以經營上開精品店，被告雖每月
    固定分紅8萬元，惟僅支付10個月，被告嗣後於86年10月3日
    即無預警將上開精品店關門歇業，捲款潛逃。被告又於86年
    5月25日，自任會首召集互助會，約定每月25日開標，每會
    會款為新臺幣(下同)1萬元，連會首共計24會。被告乙○○
    明知莊雅聞、阮旭輝、黃惠玲等人並未參加上開互助會，竟
    將莊雅聞、阮旭輝、黃惠玲等人虛列為會員，而基於意圖為
    自己不法所有、偽造及行使偽造私文書之犯意，於86年8月
    25日、86年9月25日，在不詳地點，分別偽造莊君慧、阮旭
    輝等人之署名及填寫標息，而偽造標單，持之行使而參與競
    標，並分別以2,200元、2,800元得標，使該互助會之活會會
    員即自訴人誤以為係真正會員得標，而陷於錯誤，於開標後
    交付會款予被告乙○○，足以生損害於莊君慧、阮旭輝等人
    及繳交活會會款之自訴人。嗣被告乙○○於86年10月25日宣
    布倒會，被告逃匿無蹤，自訴人始知受騙，因認被告乙○○
    涉犯刑法第216條、第210條行使偽造私文書及刑法第339條
    第1項詐欺取財等罪嫌。
二、被告乙○○行為後，刑法第2條第1項、第80條第1項、第83
    條，業於94年2月2日經總統公布修正，並自95年7月1日起施
    行。修正後刑法第2條第1項規定，已將新舊法律適用之「從
    新從輕」原則，改採「從舊從輕」原則，而此規定僅係規範
    行為後法律變更所生新舊法律比較適用之準據法，並非實體
    刑罰法律，自不生行為後法律變更之比較適用之問題，應逕
    行適用新法第2條第1項之規定，為「從舊從輕」之比較。又
    關於追訴時效期間之修正，應屬實體刑罰法律變更，而有第
    2條第1項之適用。經比較修正前、後刑法第80條第1項關於
    追訴權時效期間之規定，有關本件被告乙○○所涉犯刑法第
    216條行使同法第210之偽造私文書罪及刑法第339條第1項詐
    欺取財罪，最重本刑為5年以下有期徒刑，而依修正前刑法
    第81條、第80條第1項第2款規定：犯最重本刑3年以上10年
    未滿有期徒刑者，追訴權因10年內不行使而消滅。修正後刑
    法第80條第1項第2款規定：犯最重本刑為3年以上10年未滿
    有期徒刑之罪者，追訴權因20年內未起訴而消滅。是修正後
    刑法所定之追訴權時效期間較長，自較不利於行為人，故本
    件被告乙○○所涉犯刑法第216條行使同法第210之偽造私文
    書罪及刑法第339條第1項詐欺取財罪即應依刑法第2條第1項
    前段規定，適用修正前刑法第80條之規定計算追訴權時效，
    且關於追訴權時效之停止進行及其期間、計算，亦應一體適
    用修正前刑法第83條之規定，合先敘明。
三、按時效已完成者，應諭知免訴之判決，並得不經言詞辯論為
    之，且於自訴程序準用之，刑事訴訟法第302條第2款、第30
    7條、第343條分別定有明文。次按追訴權之時效，如依法律
    之規定，偵查、起訴或審判之程序不能開始或繼續時，停止
    其進行。前項時效停止，自停止原因消滅之日起，與停止前
    已經過之期間，一併計算。停止原因繼續存在之期間，如達
    於修正前刑法第80條第1項各款所定期間4分之1者，其停止
    原因視為消滅，亦為修正前刑法第83條所明定。又按已實施
    偵查及經提起訴訟，且在審判進行中，均不生時效進行之問
    題，此參司法院大法官會議釋字第138號、釋字第123號解釋
    及最高法院82年9月21日第10次刑事庭會議意旨甚明。
四、經查：
    被告乙○○所涉犯行使偽造私文書罪及詐欺取財罪嫌部分，
    其法定最重本刑為有期徒刑5年，依修正前刑法第80條第1項
    第2款之規定，其追訴權時效期間均為10年。而被告此部分
    犯罪行為終了日為86年10月25日，嗣於86年11月15日經自訴
    人向本院提起本件自訴後，因被告乙○○經本院合法傳喚、
    拘提均未到庭，業已逃匿，經本院於87年4月24日發布通緝
    ，有卷附自訴狀上本院收件戳印、本院於87年4月24日87年
    中院貴刑緝字第582號通緝書一份在卷可稽，是此部分因被
    告逃匿致審判程序不能繼續，其追訴權時效因而停止進行。
    從而此部分自被告乙○○犯罪行為終了日即86年10月25日起
    算，加計追訴權時效10年、時效停止期間2年6月（按：此部
    分追訴權時效10年之4分之1）及提起自訴日（即86年11月15
    日）起至通緝前一日（即87年4月23日）止之期間計5月9日
    ，則本件被告乙○○前揭所涉犯行使偽造私文書罪及詐欺取
    財罪之追訴權時效應至99年10月4日即告完成。
五、綜上所述，本件自訴人自訴被告乙○○所涉犯刑法第216條
    行使同法第210之偽造私文書罪及同法第339條第1項之詐欺
    取財罪嫌之犯罪事實，追訴權之時效均已完成，揆諸前開說
    明，爰不經言詞辯論，逕為免訴判決之諭知。
據上論斷，應依刑事訴訟法第343條、第302條第2款、第307條，
判決如主文。
中    華    民    國    99    年    11    月    16    日
                  刑事第四庭   審判長法  官  吳進發
                                     法  官  黃益茂
                                     法  官  李婉玉
以上正本證明與原本無異。
如不服本判決應於收受判決後10日內向本院提出上訴書狀，並應
敘述具體理由；其未敘述上訴理由者，應於上訴期間屆滿後20日
內向本院補提理由書（均須按他造當事人之人數附繕本）「切勿
逕送上級法院」。
                                     書記官  林政佑
中    華    民    國    99    年    11    月    16    日

司法院資訊處製作；財團法人民間司法改革基金會備份。
